最高法院民事裁定 
111年度台上字第2764號
上  訴  人  曾勤財                                   
訴訟代理人  張宗存律師
被 上訴 人  羅國民                                 
上列當事人間請求分割共有物事件，上訴人對於中華民國111年8
月2日臺灣高等法院臺中分院第二審判決（109年度上字第564號
），提起上訴，本院裁定如下：
    主  文
上訴駁回。
第三審訴訟費用由上訴人負擔。
    理  由
按上訴第三審法院，非以原判決違背法令為理由，不得為之；
  又判決不適用法規或適用不當者，為違背法令；且提起上訴，
  上訴狀內應記載上訴理由，表明原判決所違背之法令及其具體
  內容，暨依訴訟資料合於該違背法令之具體事實，其依民事訴
  訟法第469條之1規定提起上訴者，並應具體敘述為從事法之續
  造、確保裁判之一致性或其他所涉及之法律見解具有原則上重
  要性之理由。同法第467條、第468條、第470條第2項定有明文
  。是當事人提起上訴，如依同法第469條規定，以原判決有所
  列各款情形之當然違背法令為理由時，其上訴狀或理由書應表
  明該判決有合於各該條款規定情形之具體內容，及係依何訴訟
  資料合於該違背法令之具體事實；如依同法第469條之1規定，
  以原判決有前條以外其他不適用法規或適用不當為理由時，其
  上訴狀或理由書應表明該判決所違背之法令條項，或有關大法
  官解釋或憲法法庭裁判字號，或成文法以外之習慣或法理、法
  則等及其具體內容，暨係依何訴訟資料合於該違背法令之具體
  事實，並具體敘述為從事法之續造、確保裁判之一致性或其他
  所涉及之法律見解具有原則上重要性之理由。上訴狀或理由書
  如未依上述方法表明，或其所表明者與上開法條規定不合時，
  即難認為已合法表明上訴理由，其上訴自非合法。 
本件上訴人對於原判決提起上訴，雖以該判決違背法令為由，
  惟核其上訴理由狀所載內容，係就原審取捨證據、認定事實之
  職權行使所論斷：系爭三筆土地共有人雖非全部一致，惟大部
  分共有人相同，且同意合併分割之共有人應有部分比例已逾半
  數，合於民法第824條第5項、第6項前段規定，原審亦認以合
  併分割為適當，故上訴人主張系爭三筆土地合併分割，應屬可
  採。系爭三筆土地分別為都市計劃農業區（175、176地號）及
  特定農業區農牧用地（163地號），其上使用狀況如第一審判
  決附圖一、二所示。經比較兩造及原審上訴人張登和各所提如
  原判決附圖（下稱附圖）一至三方案之優劣得失，認以張登和
  所提附圖三方案為可採，並參考該方案各共有人分得土地價格
  之鑑價意見，認本件依張登和方案分割後，各共有人間相互補
  償金額如原判決附件所示為適當等情，指摘有判決適用法規不
  當之違背法令情事，及就原審已論斷何以張登和方案較兩造所
  提方案為可採、未有無法辦理登記，或其他與判決結果無影響
  者，泛言與移轉主義有違或未為論斷，而非表明該判決所違背
  之法令及其具體內容，暨依訴訟資料合於該違背法令之具體事
  實，更未具體敘述為從事法之續造、確保裁判之一致性或其他
  所涉及之法律見解具有原則上重要性之理由，難認其已合法表
  明上訴理由。依首揭說明，應認其上訴為不合法。末查，地籍
  測量實施規則第224條第1項固規定：土地因合併申請複丈者，
  應以同一地段、地界相連、使用性質相同之土地為限。然該地
  籍測量實施規則所定，係就不同宗土地擬合併為一宗土地所設
  之限制，與民法第824條第5項、第6項所定數宗共有土地合併
  分割之情形有別，所謂合併分割，僅為分割方法，非不同土地
  實際合併為一宗土地，附此敘明。
據上論結，本件上訴為不合法。依民事訴訟法第481條、第444
  條第1項、第95條、第78條，裁定如主文。
中　　華　　民　　國　　111 　年　　11　　月　　24　　日
                      最高法院民事第六庭
                          審判長法官  魏  大  喨
                                法官  李  寶  堂
                                法官  高  榮  宏
                                法官  胡  宏  文
                                法官  林  玉  珮
本件正本證明與原本無異
                          書　記　官　李  佳  芬
中　　華　　民　　國　　111 　年　　11　　月　　29　　日